臺灣桃園地方法院民事判決　　　　　　　 94年度保險字第1號
原　　　告　甲○○
　　　　　　　　　　　　4樓
訴訟代理人　陳慶瑞律師
被　　　告　泰安產物保險股份有限公司
法定代理人　丙○○
訴訟代理人　乙○○
上列當事人間請求給付保險金事件，於民國94年5月9日辯論終結
，本院判決如下：
    主    文
被告應給付原告新台幣壹佰肆拾萬元，及自民國94年1 月12日起
至清償日止，按年息5 ％計算利息。
訴訟費用由被告負擔。
    事    實
甲、原告方面：
壹、聲明：如主文所示。
貳、陳述：
一、原告之配偶即訴外人邱金次於民國91年6 月20日23時40分許
    騎乘車號RQP －342 號機車（下稱系爭機車），在桃園縣平
    鎮市○○路之東西向橋旁，與訴外人葉淑真駕駛之車號CX－
    1589號自小客車（下稱系爭自小客車）發生碰撞，邱金次經
    送壢新醫院急診、手術住院，至同年7 月1 日出院，嗣轉往
    財團法人長庚紀念醫院林口分院（下稱林口長庚醫院）住院
    治療，迄同年月27日因敗血症引發心肺衰竭死亡，而葉淑真
    駕駛之系爭自小客車係向被告投保強制汽車責任保險，原告
    為邱金次之繼承人，詎原告向被告申領強制汽車責任保險金
    竟遭拒絕，惟邱金次既於被告承保期間因與被告承保車輛發
    生交通事故致受傷死亡，原告自得依強制汽車責任保險法第
    12條、第23條第1 項、第10條第2 款規定（按均指94年2 越
    5 日修正公布前之強制汽車責任保險法，下同），請求被告
    給付新台幣（下同）1,400,000 元，及自起訴狀本送達翌日
    起至清償日止，按年息5 ％計算利息，為此提起
    本件訴訟。
二、對於被告抗辯之陳述：
（一）依林口長庚醫院94年3 月25日（94）長庚院法字第0144號
      函所示，邱金次因敗血症引發心肺衰竭死亡，該敗血症是
      否為其右側足踝部手術後感染所導致，醫藥上並無法排除
      ，即邱金次因敗血症致死，有可能係因其右側足踝部手術
      感染敗血症所導致。又敗血症係指菌血症所引起的有感染
      臨床表現之症狀，菌血症為細菌侵入血循環，經常伴發於
      各種手術處置，如抗菌治療不當而菌血症治療無效，宿主
      抵抗力差，或診斷延誤則常致命，足證邱金次因其右側足
      踝部手術感染敗血症之或然率甚高。又邱金次之右足踝骨
      骨折係因系爭車禍所致，而邱金次既因其右足踝部手術感
      染敗血症致死，則其死亡結果與系爭車禍應有因果關係存
      在。
參、證據：提出戶籍謄本、桃園縣警察局平鎮○○道路交通事故
    證明書、台灣桃園地方法院檢察署（下稱桃園地檢署）相驗
    屍體證明書、桃園縣政府93年11月26日府消法字第09303108
    91號函、林口長庚醫院94年3 月25日（94）長庚院法字第01
    44號函、默克診療手冊（The Merck Manual）節本各1 件、
    診斷證明書2 件為證。
乙、被告方面：
壹、聲明：駁回原告之訴。
貳、陳述：
    原告配偶邱金次之死亡結果與系爭車禍無相當因果關係。
丙、本院依職權調閱桃園地檢署91年度相字第1145號相驗卷宗；
    並向林口長庚醫院查詢邱金次死亡原因是否與其在91年6 月
    23日因車禍所受之頭部外傷、右足踝骨折、臉部撕裂傷有關
    。
    理    由
壹、原告主張其配偶邱金次於91年6 月20日23時40分許騎乘系爭
    機車，在桃園縣平鎮市○○路之東西向橋旁，與葉淑真駕駛
    由被告承保強制汽車責任保險之系爭自小客車發生碰撞而受
    傷，邱金次先後至壢新醫院及林口長庚醫院住院治療，迄至
    同年7 月27日因敗血症引發心肺衰竭死亡，是邱金次於被告
    承保期間因與系爭自小客車發生交通事故致受傷死亡，為此
    原告依強制汽車責任保險法第12條、第23條第1 項、第10條
    第2 款規定提起本件訴訟等語。被告則以邱金次之死亡與系
    爭車禍無相當因果關係等語資為抗辯。
貳、兩造不爭執之事實：
一、原告之配偶邱金次於91年6 月20日下午11時40分許騎乘系爭
    機車，在桃園縣平鎮市○○路東西向橋旁，與葉淑真駕駛的
    系爭自小客車發生車禍而受有頭部外傷，右足踝骨折，臉部
    撕裂傷之傷害（下稱系爭傷害），邱金次經送壢新醫院急診
    及住院治療至同年7 月1 日出院，嗣轉往林口長庚醫院住院
    治療，迄至同年月27日因敗血症引發心肺衰竭而死亡。
二、葉淑真所駕駛之系爭自小客車係由被告承保強制汽車責任保
    險，系爭車禍亦發生在被告承保期間內。
參、原告主張邱金次之右足踝骨骨折既因系爭車禍所致，並因右
    足踝骨骨折手術感染敗血症死亡，其死亡結果與系爭車禍應
    有因果關係乙節，雖為被告所否認，抗辯：其二者並無相當
    因果關係云云。惟查：
一、按侵權行為之債，固須損害之發生與侵權行為間有相當因果
    關係始能成立，惟所謂相當因果關係，係以行為人之行為所
    造成的客觀存在事實，為觀察的基礎，並就此客觀存在事實
    ，依吾人智識經驗判斷，通常均有發生同樣損害結果之可能
    者，該行為人之行為與損害之間，即有因果關係。
二、經查邱金次所受之系爭傷害經壢新醫院先於91年6 月20日23
    時59分急診，後於隔日住院手術以鋼釘固定，於同年7 月1
    日出院，出院後，邱金次再分別於同年月5 日及11日至壢新
    醫院門診2 次，嗣轉往林口長庚醫院住院治療後，林口長庚
    醫院對邱金次之死亡所為之診斷記載：「右脛、腓骨踝骨
    折術後。敗血症。肺炎、呼吸衰竭。心肺衰竭。病患
    於91年7 月17日住院，經右足部傷口多次清創引流及呼吸器
    支持，並於91年7 月25日實施右膝下截肢，但仍因敗血症併
    發多重器官衰竭，於91年7 月27日死亡。」等語，有原告提
    出之壢新醫院、林口長庚醫院診斷證明書各1 件在卷可稽，
    且為被告所不爭執，可知邱金次經壢新醫院手術及門診治療
    後，其右足踝骨折之傷口仍有因感染而需清創引流及實施右
    膝下截肢之必要，顯見邱金次確實因系爭車禍所致之右足踝
    骨折之傷害先後至壢新醫院及林口長庚醫院急診、門診及住
    院手術治療。是依壢新醫院及林口長庚醫院上開診斷結果尚
    難認系爭車禍導致之系爭傷害非誘發造成邱金次死亡結果之
    敗血症之原因。
三、又查桃園地檢署囑託法務部法醫研究所（下稱法醫研究所）
    就邱金次死亡之原因進行鑑定結果，法醫研究所以（91）法
    醫所醫鑑字第1098號鑑定書認為：「（一）死者（即邱金次
    ）死因為心肌梗塞合併多重器官衰竭。（二）車禍所造成腳
    踝骨折及腦震盪於壢新醫院治療，實施內固定術，復原正常
    ，六月二十五日昏迷指數已恢復正常人之滿分標準，並在七
    月一日出院回家療養。（三）依據壢新醫院之Ｘ光及病歷記
    載，病人（即邱金次）入院時並無肋骨骨折。病人七月八日
    至長庚醫院回診曾攝胸部Ｘ光片一張，當時亦未發現肋骨骨
    折情形。（四）七月十七日病人因出現呼吸急促症狀，有病
    況轉劇現象，至長庚醫院急診時即由Ｘ光片發現多處肋骨骨
    折。因此肋骨骨折是在七月一日至七月十七日病人在家期間
    發生。（五）病人住院後因敗血症接受右腳膝下截肢術，而
    且發生心肌梗塞合併多重器官衰竭後來致死。（六）病人在
    積極醫療介入下仍然死亡，似無明顯醫療不當之程序，致是
    否有瑕疵，因涉專科領域，宜再轉請專責機關單位進一步鑑
    定。」等語；復經桃園地檢署囑託行政院衛生署醫事審議委
    員會（下稱醫事審議委員會）再次進行鑑定結果，則認：「
    ：：：（二）(1)患者（即邱金次）死亡主因為敗血症引發的
    多重器官衰竭造成。(2)非為肋骨斷裂感染所致。(3)由病歷記
    載，無法看出手術過程是否有違反無菌技術的情形發生。就
    統計學來看，本案手術應為第一級傷口（乾淨傷口），其感
    染率應小於3 ％。(4)無法由病歷記載得知是否為患者體質所
    致而造成敗血症。（三）(1)本案病患在壢新醫院接受右下肢
    骨折手術的治療過程，並無疏失。且術前術後都有打抗生素
    ，且選擇的藥物也是正確。(2)患者於7 月17日到達林口長庚
    紀念醫院急診時，已呈現敗血症現象（血壓為134/75mmHg、
    呼吸44次/ 分、心跳148 次/ 分、體溫38.7℃），林口長庚
    紀念醫院醫師對病患做的細菌培養（痰、血液、右下肢傷口
    ），於7 月20日得知為金黃色葡萄球菌時，宜應積極找出感
    染的源頭，不僅需將抗生素調整，打開傷口引流，應及早積
    極的處理感染病原，包括移除手術所放置的鋼板及鋼釘，及
    刮除感染的骨頭組織等。直到7 月25日病人右小腿之切除手
    術，似乎有點延遲之疑。然而患者到達急診時已呈現敗血症
    合併早期器官衰竭情形，即使控制感染病原，死亡率也接近
    80-100％」等語；另桃園地檢署根據法醫研究所前開鑑定書
    所出具之相驗屍體證明書，亦記載：「直接引起邱金次死亡
    之疾病或傷害：甲、心肌梗塞合併多重器官衰竭。」等語，
    業經本院依職權調閱桃園地檢署91年度相字第1145號相驗卷
    查對無誤，有法務部法醫研究所（91）法醫所醫鑑字第1098
    號鑑定書及醫事審議委員會出具之鑑定書各1 件附於前開相
    驗卷內足憑，並有原告提出之桃園地檢署相驗屍體證明書1
    件存卷可參，且為被告所不爭執，可見法醫研究所、醫事審
    議委員會及桃園地檢署法醫師均僅認為邱金次之直接死因為
    敗血症引發之心肌梗塞併多重器官衰竭，雖排除邱金次因系
    爭車禍造成右足踝骨折或系爭傷害致死之因素，但並未排除
    導致邱金次直接死亡之敗血症、心肌梗塞及多重器官衰竭係
    由於系爭車禍傷害誘發之可能性，亦即上開法醫研究所鑑定
    報告及醫事審議委員會之鑑定意見均未就系爭車禍傷害是否
    為造成邱金次死亡之間接原因進行認定，且由上開醫事審議
    委員會之鑑定意見亦排除因邱金次本身之體質或其他疾病造
    成其嗣後引發敗血症之因素，是前開法醫研究所鑑定書及醫
    事審議委員會之鑑定意見，亦均難據以認定造成邱金次死亡
    之敗血症、心肌梗塞及多重器官衰竭非因其所受之系爭車禍
    傷害所引發。
四、復查邱金次因系爭傷害，在91年6 月20日至同年7 月11日期
    間，經壢新醫院手術及門診治療後，其右足踝骨骨折之傷口
    仍有因感染引發敗血症之情況，致於同年月17日起，林口長
    庚醫院需再對邱金次進行清創引流及實施右膝下截肢之手術
    等情，既如前述，顯見在邱金次送往林口長庚醫院時所已呈
    現之敗血症現象，與其由壢新醫院實施右足踝骨骨折鋼釘固
    定手術及門診治療時，僅相差約6 日期間，而經本院就邱金
    次之死亡原因是否與系爭車禍所受之系爭傷害有關，依職權
    函詢林口長庚醫院結果，該院亦認為：「依據病歷記載，病
    患（即邱金次）係於九十一年（按該院誤載為九十四年）七
    月十七日至本院急診、住院治療。當時診斷為1.右側脛骨、
    腓骨及踝骨骨折術後併傷口感染。2.肺炎。3.敗血症。4.骨
    盆骨折。5.左側第五、六肋骨骨折。病患雖經治療，仍於九
    十一年七月二十七日因敗血症引發心肺衰竭死亡。至於病患
    之敗血症是否為其右側足踝部術後感染所導致，醫藥上並無
    法排除」等語，亦有林口長庚醫院94年3 月25日（94）長庚
    院法字第0144號函1 件在卷足憑，再參以敗血症乃指菌血症
    所引起的有感染臨床表現的病症，菌血症的含義為細菌侵入
    血循環，菌血症經常是一過性的，伴發於各種手術處置（如
    膿腫切開）；亦可由留置於靜脈內的導管或導尿管內的細菌
    繁殖所引起，菌血症可為間歇性的或持續性的，並可引起嚴
    重後果；外科手術，靜脈導管或導尿管引起的一過性菌血症
    常無從發現，而且也可能不需要治療，然而持續性菌血症則
    有危險，其預後取決於能否通過手術或抗生素消除感染來源
    ，也取決於基本疾病的狀況，如不斷發現有多種細菌（多菌
    性菌血症），則預後不佳，如抗菌治療不當而菌血症治療無
    效，宿主抵抗力差或診斷延誤，則常致命之情，亦有原告提
    出由牛津大學出版社出版的默克診療手冊（The 　Merck
    Manual）節本1 件附卷可按，並均為被告所不爭執，足見對
    邱金次所實施之系爭右足踝骨骨折手術，在醫學上確實認為
    係引發邱金次之敗血症原因之一無疑，則依此邱金次因系爭
    車禍受傷後，致邱金次先後需送至壢新醫院及林口長庚醫院
    急救、手術治療之過程，最後並造成邱金次產生敗血症引發
    心肌梗塞併多重器官衰竭等症狀，及因而死亡等客觀存在之
    事實觀察，參酌林口長庚醫院前開回函及默克診療手冊，同
    認為敗血症之發生，確可能由於邱金次因系爭車禍造成右踝
    骨骨折傷害之外科手術而導致之可能關聯，且醫事審議委員
    會鑑定意見亦排除因邱金次本身體質或其他疾病造成敗血症
    之因素等情，自足認系爭車禍所造成邱金次之系爭傷害，通
    常亦有誘發邱金次因實施骨折手術後產生敗血症，再因敗血
    症引發心肌梗塞併發多重器官衰竭之可能，是依吾人智識經
    驗判斷，顯見造成邱金次直接死亡原因之敗血症與該敗血症
    所引發之心肌梗塞併多重器官衰竭，確實導因於系爭車禍所
    致系爭右足踝骨骨折之傷害，參照首開有關因果關係之說明
    ，自堪認邱金次死亡之結果與系爭車禍間具有相當因果關係
    存在，被告抗辯其二者無相當因果關係云云，並無可採，是
    堪信原告主張邱金次因系爭車禍而死亡乙節為真實。
肆、按本法所稱死亡給付之受益人，為受害人之繼承人。本法所
    稱汽車交通事故係指因所有、使用或管理汽車所致受害人體
    傷、殘廢或死亡之事故。保險人於被保險汽車發生汽車交通
    事故時，依本法規定對受益人給付保險金。前項給付，應於
    理賠申請案提出申請後5 日內確定賠償金額，並應於10日內
    為之。94年2 月5 日修正公布前之強制汽車責任保險法第10
    條第2 款前段、第12條及第23條定有明文。經查造成邱金次
    死亡原因之敗血症與其所引發之心肌梗塞併多重器官衰竭既
    與系爭車禍間有相當因果關係，原告又為邱金次之配偶及繼
    承人，被告則為系爭自小客車之強制汽車責任保險人，則原
    告主張被告應依前開規定給付強制汽車責任保險之死亡給付
    保險金，要屬有據。又強制汽車責任保險死亡給付之金額核
    定為1,400,000 元乙節，為被告所不爭執，復為本院職權上
    所已知，而原告與葉淑真對邱金次死亡之損害賠償責任所達
    成之和解，已約定葉淑真給付予原告之和解金700,000 元並
    不包括強制汽車責任保險金，並由原告自行向被告申請理賠
    乙節，亦有原告提出之和解書1 件在卷足憑，並為被告所不
    爭執，則被告所負給付系爭保險金之義務，亦未因葉淑真與
    原告和解而免除，惟經原告向被告申請理賠，嗣並提起本件
    訴訟後，被告仍拒絕給付，自應負遲延責任。從而原告依上
    開強制汽車責任保險法之規定，請求被告給付1,400,000 元
    ，及自起訴狀繕本送達被告之翌日即94年1 月12日起至清償
    日止，按年息5 ％計算之法定遲延利息，為有理由，應予准
    許。
伍、本件事證已臻明確，兩造其餘攻擊防禦方法及主張，核與本
    件判決結果無影響，亦非兩造協議之爭點，自無一一論述之
    必要，附此說明。
據上論結，原告之訴為有理由，依民事訴訟法第78條，判決如主
文。
中　　華　　民　　國　　94　　年　　5 　　月　　31　　日
                  民事第三庭    法　官　林雯娟
以上正本係照原本作成
如對本判決上訴，須於判決送達後20日內向本院提出上訴狀
中　　華　　民　　國　　94　　年　　5 　　月　　31　　日
                                書記官　簡維萍
